臺灣桃園地方法院民事判決
111年度訴字第1042號
原      告  楊宗豪

訴訟代理人  陳俊瑋律師
被      告  詹卓芸安
訴訟代理人  紀亙彥律師
上列當事人間請求返還不當得利事件，本院於民國111年11月10
日辯論終結，判決如下：
    主  文
原告之訴及假執行之聲請均駁回。
訴訟費用由原告負擔。
    事實及理由
一、原告主張：兩造於民國98年間共同投資房地產，合資購入坐
    落桃園市龜山區東嶺段377、379、桃園市○○區○○○段○○○○段0
    00000地號土地及其上門牌號碼桃園市○○區○○街00巷00號3樓
    及5號地下室之建物（建號：桃園市龜山區兔子坑段大湖頂
    小段1212、1415，與土地部分合稱系爭房地），兩造持分比
    例為原告99％、被告1％，惟被告於98年7月18日未經原告同意
    擅自將系爭房地以新臺幣（下同）616,600元之價額出售他
    人，且未將原告應得之價金610,434元交付原告，致原告受
    有損害，爰依民法第179條規定提起本件訴訟等語。並聲明
    ：㈠被告應給付原告610,434元及自起訴狀繕本送達翌日起至
    清償日止，按週年利率5％計算之利息。㈡願供擔保准宣告假
    執行。
二、被告則以：被告與原告不相識，亦未共同投資房地產而合資
    購入系爭房地，被告就系爭房地僅係出名予訴外人即被告之
    子詹詠霖(原名詹詠鈞)作為參與本院拍賣取得系爭房地之名
    義人，被告未實際參與任何買賣行為，更未於98年7月18日
    將系爭房地出賣予第三人林芳如而取得任何價金，亦不曾取
    得原告之證件及印鑑證明等文件而為移轉系爭房地之行為，
    是本件原告主張被告取得不當得利，為無理由等語，資為抗
    辯。並聲明：㈠駁回原告之訴及假執行之聲請，㈡如受不利判
    決，願供擔保請准宣告免為假執行。
三、本院之判斷：
  ㈠兩造於98年6月3日以拍賣為原因，登記為系爭房地所有權人
    ，兩造權利範圍如附表所示，系爭房地嗣於98年7月18日出
    售予第三人林芳如，並於98年9月14日完成所有權移轉登記
    ，有土地登記申請書、不動產權利移轉證書、印鑑證明、所
    有權狀、地籍異動索引等件在卷可參（本院卷一第83至89、
    95至97、117至119、141至147、153至171、179至181、187
    、255至257、263、333至335、341、405、409417、421頁）
    ，且為兩造所不爭執，堪信為真實。
　㈡按無法律上之原因而受利益，致他人受損害者，應返還其利
    益，民法第179條第1項前段亦有明定。依民法第179條規定
    請求返還不當得利者，須以無法律上之原因受有利益，並因
    而致他人受損害為要件。主張該請求權存在之原告，對於不
    當得利之成立要件應負舉證責任。至當事人就其提出之事實
    ，應為真實及完全之陳述。且當事人對於其請求及抗辯所依
    據之原因事實，應為具體之陳述，以保護當事人之真正權利
    。惟當事人違反應為真實陳述義務者，並非因此而生舉證責
    任轉換效果。倘應負舉證責任之原告先不能舉證，以證實自
    己主張之事實為真實，則被告就其抗辯事實即令不能舉證，
    或其所舉證據尚有疵累，亦應駁回原告之請求。原告主張被
    告持有出售所得616,600元，其中610,434元係無法律上之原
    因受有利益，構成不當得利，為被告所否認。依上開說明，
    原告應舉證證明被告無法律上之原因受有利益。
　㈢原告主張被告持有出售所得616,600元，固提出土地登記申請
    書及所有權狀為憑，然依該等書狀僅能證明原告為系爭房地
    之共有人，且系爭房地經出售之事實，尚無從認定被告受有
    利益。參以原告及其訴訟代理人陳稱：原告沒有交付任何委
    託書、授權書或權利證明文件給被告，兩造係經法拍取得系
    爭房地，相關文件及權狀都放在銀行保險櫃，原告出的錢比
    較多，持份就比較多，保險箱只有詹詠霖有鑰匙，原告沒有
    鑰匙，原告於102年左右發現系爭房地被出售，有去找過詹
    詠霖一家人，發現詹詠霖出車禍狀況不好，等他狀況好再處
    理，因此111年才提起本件訴訟；土地登記申請書上第2頁申
    請人、第3頁土地建物標示、第4頁訂立契約人簽名都是詹詠
    霖的筆跡；詹詠霖於98年9月9日向原告表示要做法拍，向原
    告索要印鑑章，同日原告名下多筆不動產就被移轉等語（本
    院卷一第60至63頁），足認原告未將買賣系爭房地相關文件
    及權狀、印鑑章交付被告，亦無證據足認被告經手系爭房地
    買賣，乃因被告為詹詠霖之母，且為系爭房地共有人，原告
    始對被告起訴請求返還不當得利。
　㈣本件原告就被告未經其同意擅自出售系爭房地、被告受有利
    益等節，均未盡證明之責。從而，原告依民法第179條規定
    ，請求被告給付款項610,434元本息，即屬無據。
四、綜上所述，本件原告民法第179條規定，請求被告給付610,4
    34元及法定利息，並非有據，本院不能准許，依法應予駁回
    。原告之訴既經駁回，其假執行之聲請即失所附麗，應併予
    駁回。
五、被告雖聲請通知證人即代書黃耀申、買受人林芳如到庭作證
    以明系爭房地出售林芳如之過程（本院卷二第19頁），惟原
    告之訴無理由，業如前述，被告前開聲請自無調查必要。本
    件為判決之基礎已臻明確，兩造其餘主張、陳述並所提證據
    均與本件之結論無礙，爰不再一一論述，附此敘明。
六、訴訟費用負擔之依據：民事訴訟法第78條。
中　　華　　民　　國　　111 　年　　12　　月　　6 　　日
                 民事第一庭    法  官  呂如琦
正本係照原本作成。
如對本判決上訴，須於判決送達後 20 日內向本院提出上訴狀。
如委任律師提起上訴者，應一併繳納上訴審裁判費。
中　　華　　民　　國　　111 　年　　12　　月　　7 　　日
　　　　　　　　　　　　　　　 書記官  王志成

附表：
編號 不動產 權利範圍 1 桃園市○○區○○○段○○○○段0000○號建物 原告：100分之99   被告：100分之1 2 桃園市○○區○○○段○○○○段0000○號建物 原告：1600分之9   被告：1600分之1 3 桃園市○○區○○段000地號土地 原告：10000分之40   被告：10000分之1 4 桃園市○○區○○段000地號土地 原告：10000分之40   被告：10000分之1 5 桃園市○○區○○○段○○○○段000000地號土地 原告：10000分之40   被告：10000分之1